【裁判字號】    97,上易,707
【裁判日期】    980304
【裁判案由】    返還投資款
【裁判全文】
臺灣高等法院民事判決                 97年度上易字第707號
上  訴  人
即被上訴人  乙○○
訴訟代理人  甲○○
被上訴人
即上訴人    丙○○
上列當事人間返還投資款事件，兩造對於中華民國97年7月7日台
灣板橋地方法院97年度訴字第731號第一審判決各自提起上訴，
本院於98年2月18日言詞辯論終結，判決如下：
    主  文
原判決關於駁回上訴人乙○○後開第二項之訴部分，暨命其負擔
訴訟費用之裁判均廢棄。
上開廢棄部分，被上訴人丙○○應再給付乙○○新台幣肆拾萬元
及自民國九十六年十一月一日起至清償日止，按年息百分之五計
算之利息。
上訴人丙○○之上訴駁回。
第一審關於命上訴人乙○○負擔訴訟費用部分及第二審訴訟費用
，均由上訴人丙○○負擔。
    事實及理由
一、上訴人即被上訴人乙○○（下稱乙○○）起訴主張：
    被上訴人即上訴人丙○○（下稱丙○○）於民國96年7 月間
    與乙○○約定，由丙○○代為投資台灣股市購買股票，本金
    新台幣（下同）30萬元每月至少交付1萬元以上之投資獲利
    ，本金60萬元則每月至少交付獲利2萬元，且絕不會損失本
    金。乙○○遂於96年7月25日交付60萬元予丙○○，雙方並
    約定乙○○於1週前通知丙○○，即可隨時取回60萬元之本
    金。詎自96年10月起，乙○○依兩造約定，多次通知丙○○
    於96年10月31日前返還所交付之本金60萬元，屢經丙○○藉
    詞拖延，迄今分文未還。為此，依兩造間契約之法律關係，
    請求丙○○給付乙○○60萬元及自96年11月1 日起至清償日
    止，按年息5%計算之利息。
  （原審判決丙○○應給付乙○○20萬元及自96年11月1日起至
    清償日止，按年息5%計算之利息；而駁回乙○○其餘之訴。
    兩造就其敗訴部分，分別提起上訴。）
    並於本院聲明：
    (一)上訴聲明：
      1.原判決不利於乙○○部分廢棄。
      2.上開廢棄部分，丙○○應再給付乙○○40萬元及自96年
        11月1日起至清償日止，按年息5%計算之遲延利息。
    (二)答辯聲明：駁回丙○○之上訴。
二、丙○○則抗辯如下：
（一）乙○○雖確於96年7月25日將60萬元匯至丙○○帳戶中，
      請丙○○代為購買台灣股市之股票。惟兩造從未約定絕對
      保本、每月最少2萬元獲利之事，丙○○僅為一般股民，
      利用公暇投資股票，而股市價格起伏不定，有賺有賠，以
      丙○○少數金錢之投資，絕無能力允諾保證保本及獲利。
      乙○○所舉證人胡啟豪及丁○○之證詞，或無法證明有保
      本、獲利之事，或不實在；另乙○○提出之簡訊及MSN 有
      關保證保本之交談內容，均為虛偽不實。
（二）丙○○曾於96年10月底要求乙○○決定是否結束投資，因
      乙○○未在96年10月31日明確表示欲終止投資，致在96年
      11月間因融資股票保證金不足而遭斷頭，乙○○所交付之
      60萬元投資款已虧損殆盡，丙○○於原審自承之20萬元僅
      係表示和解道義責任，並非應返還乙○○之金額。
    並於本院聲明：
    (一)上訴聲明：
      1.原判決不利於丙○○部分廢棄。
      2.駁回乙○○在第一審請求。
    (二)答辯聲明：駁回乙○○之上訴。
三、兩造不爭執之事實：
    乙○○於96年7月25日交付本金60萬元（下稱系爭款項）予
    丙○○，委由丙○○代為投資台灣股市購買股票。
四、兩造之爭點及論斷：
    乙○○主張丙○○與之約定本金60萬元投資台灣股市絕對不
    會損失，且於1週前通知即得隨時取回本金60萬元 ，詎丙○
    ○迄未依約返還等語。為丙○○所否認，並以前揭情詞置辯
    。是本件兩造之爭點為：兩造有無約定本金60萬元絕對不會
    損失且於1週前通知即得隨時取回？茲論述如下：
  (一)按請求履行債務之訴，除被告自認原告所主張債權發生原
      因之事實外，應先由原告就其主張此項事實，負舉證之責
      任，必須證明其為真實後，被告於其抗辯事實，始應負證
      明之責任，此為舉證責任分擔之原則（最高法院43年台上
      字第377號判例意旨參照 ）。本件乙○○主張兩造約定其
      所交付之投資本金60萬元絕對不會損失且其於1 週前通知
      即得隨時取回乙節，既為丙○○所否認，依上開說明，自
      應由乙○○就此主張之事實負舉證之責任。
  (二)乙○○就其上開主張，則舉證人胡啟豪、丁○○並提出手
      機簡訊、MSN交談記錄，以資證明。經查：
    １、證人胡啟豪於原審證稱：「（你是否有聽到丙○○向乙
        ○○保證本金不會損失，一定可以如數拿回？）沒聽到
        。（你有沒有聽到丙○○向乙○○保證如果由她來操作
        ，每個月一定可以賺到2萬元？）有。… 因為丙○○有
        說如果由她來操作，獲利應該不只2萬元這些話 ，我認
        為這些話就是丙○○有保證每個月可以賺到2萬元。（
        有無聽到兩造間就取回本金的時間作何約定？）沒有。
        ……我的意思是說我不記得丙○○有無向乙○○保證本
        金不會損失，可以全數拿回，只會賺不會賠。」等語在
        卷（見原審卷頁36-38 ）。由上開證人所為證述內容觀
        之，其就丙○○是否曾向乙○○保證本金不會損失，可
        以全數取回乙事，或表示不記得了，或表示沒有聽到。
        是其所為前揭證詞，尚無法遽採為乙○○上開主張之有
        利認定。
    ２、證人丁○○於原審證述：「（你有無跟兩造同時在場，
        而聽到兩造談及股票投資之事）沒有。…我是在丙○○
        開始幫乙○○操作股票之前，有聽丙○○說有意思要幫
        乙○○操作股票，…當時我是聽到丙○○說乙○○委託
        陳小姐操作的方式賺得太慢了，如果由她來操作，可以
        賺得比較快，也會賺得比較多。……一直到乙○○要跟
        丙○○要錢的時候，乙○○跟我說都找不到丙○○，丙
        ○○沒有接電話，請我幫忙聯絡，後來我打電話給丙○
        ○，丙○○說會自己跟乙○○聯絡，我有聽乙○○說丙
        ○○有傳了簡訊給乙○○。……（妳有聽到丙○○跟乙
        ○○說保證本金一定不會損失？）我沒有聽到丙○○這
        樣說，但是丙○○有說她賺得一定不只這樣。後來我問
        她乙○○的錢如何處理，丙○○是有跟我說她要去大陸
        會收一筆錢回來，再把這筆錢還給乙○○。」等語（見
        原審卷頁38- 40）。嗣於本院則證稱：「（有當場聽聞
        兩造對話過？）有一次我們6、7人一起吃飯，兩造都在
        場，在去年7、8月間，聊到股票的事情，當時乙○○有
        跟丙○○提到說投資本金不能有損失，當時丙○○說我
        操作的方式跟陳小姐一樣不會動到本金。」等語在卷（
        見本院卷頁56反面）。互核以觀，證人丁○○就是否當
        場見聞兩造有關投資股票之約定，前後所述不一，是亦
        難據其上開證詞遽為兩造約定委託買賣股票之內容認定
        。
    ３、惟查，依乙○○所提出丙○○寄發之掛號郵件信封（見
        本院卷頁93），其上有丙○○親筆書寫之聯絡電話「
        0000000000」，為丙○○所自認（見本院卷頁99反面）
        ；核與證人丁○○到庭所證：「丙○○的電話號碼有
        0000000000、0000000000」等語相符（見本院卷頁57
        反面）。是乙○○主張「0000000000」為丙○○平日使
        用之手機號碼，應堪採信。至丙○○辯稱：因手機遺失
        ，所以僅於96年12月2日至同月10日向丁○○借用00000
        00000 的手機號碼云云，尚不足採。準此，乙○○當庭
        提出其使用之手機所顯示「時間：21：09，00-00-0000
         」、「寄件者：丙○○」、「來電號碼0000000000」
        之簡訊（見本院卷頁99反面，下稱系爭簡訊），依上所
        述，自可信係丙○○發給乙○○而得憑為本件事實認定
        之依據。又丙○○的MSN網址為「annie66@ms29.hinet.
        net」，業據丙○○當庭書寫附卷可稽（見本院卷頁101
        ），則乙○○當庭提出電腦一部所顯示96年7月24日、
        連絡人「～BXCM～（annie66@ms29.hinet.net）」之
        MSN 交談檔案紀錄（見本院卷頁100，下稱系爭MSN紀錄
        ），亦堪認係丙○○與乙○○間之Messenger Plus聊天
        記錄而得為認定本件事實之證據資料。
    ４、觀之上開96年7月24日系爭MSN紀錄所載：「修哥：我明
        天會匯60萬元給妳，投資股票」、「～BXCM～：好的」
        、「修哥：提醒您，賺多賺少沒關係，我的老本可不要
        損失」、「～BXCM～：沒問題，我會開張支票給你，以
        示負責」……「修哥：記得我的錢要能隨時拿回來喔」
        、「～BXCM～：沒問題，最好一個禮拜前通知我」、「
        修哥：OK」、「～BXCM～：Sandy 每月給你多少股利」
        、「修哥：保證2萬」、「～BXCM～ ：這麼少」、「修
        哥：我很滿足了，只要本金沒損失，賺多賺少都OK」等
        語（見本院卷頁38-39）；及96年11月1日系爭簡訊內容
        顯示「修哥～今天電話掉在公司，回家接到雪莉電話才
        回電，你別生氣～股票的事，會處理好，只是最近大盤
        不好，硬出的話我要虧損四十萬左右，我不希望連累你
        ，畢竟你那麼信任我，所以可以再等一等嗎？到時你的
        部份相信我會全數給付，對不起造成你的不便，我會負
        責」等語（見本院卷頁25），堪認丙○○於乙○○匯款
        60萬元前，已言明同意該60萬元本金不會損失，且乙○
        ○得隨時於1 星期前通知終止委託並請求返還該本金60
        萬元。是乙○○主張兩造約定本金60萬元絕對不會損失
        且於1週前通知即得隨時取回等語，衡情堪以採信。
  (三)兩造約定乙○○交付丙○○之本金60萬元絕對不會損失且
      於1週前通知即得隨時取回 ，已如上述。又丙○○對於乙
      ○○曾於1週前通知 ，應於96年10月31日返還本金60萬元
      乙節於原審並不爭執，且乙○○亦自承向丙○○表示10月
      31日要取回本金，就是表示不再繼續委託丙○○操作買賣
      等語（見原審卷頁43 ），堪認乙○○已於1週前向丙○○
      為96年10月31日終止契約之意思表示並請求返還本金60萬
      元，且該意思表示之通知業已達到丙○○，則兩造間之委
      託買賣股票契約於期限即96年10月31日屆至時發生終止之
      效力，丙○○應依兩造間之約定於96年10月31日返還乙○
      ○60萬元。是乙○○依約請求丙○○給付60萬元及自96年
      11月1 日起至清償日止，按年息5%計算之遲延利息，為有
      理由，應予准許。
五、綜上所述，乙○○依兩造間之契約關係，請求丙○○給付60
    萬元並加計自96年11月1 日起算之法定遲延利息，為有理由
    ，應予准許。原審僅判決丙○○應給付乙○○20萬元及自96
    年11月1日起至清償日止 ，按年息5%計算之利息，關於駁回
    乙○○如本件主文第2 項所示之請求及該部分假執行之聲請
    ，即有未洽，乙○○就此部分上訴意旨指摘原判決不當，求
    予廢棄改判，為有理由，爰由本院就此部分予以廢棄改判如
    主文第2項所示 。又原審所為丙○○敗訴判決部分，經核並
    無違誤，丙○○上訴意旨就此部分仍執陳詞，指摘原判決不
    當，求予廢棄，為無理由，應駁回其上訴。
六、本件事證已明，兩造其餘攻擊防禦方法並所提之證據，經核
    與本件判決結果不生影響，爰不再一一論駁，附此敘明。
七、據上論結，本件乙○○之上訴為有理由，丙○○之上訴為無
    理由，依民事訴訟法第450條、第449條第1項、第78條，判
    決如主文。
中    華    民    國    98    年    3     月    4     日
                    民事第十四庭
                        審判長法  官  張  蘭
                              法  官  黃麟倫
                              法  官  鄭純惠
正本係照原本作成。
不得上訴。
中    華    民    國    98    年    3     月    5     日
                              書記官  劉麗芬


司法院資訊處製作；財團法人民間司法改革基金會備份。
